【裁判字號】    99,交聲,1023
【裁判日期】    990730
【裁判案由】    違反道路交通管理處罰條例聲明異議
【裁判全文】
臺灣臺北地方法院交通事件裁定        99年度交聲字第1023號
原處分機關  交通部公路總局臺北區監理所
異  議  人
即受處分人  甲○○
上列異議人即受處分人因違反道路交通管理處罰條例案件，對原
處分機關民國99年6月8日所為北監營裁字第裁40-A02YMT152號處
分聲明異議，本院裁定如下：
    主  文
異議駁回。
    理  由
一、原處分意旨略以：異議人即受處分人甲○○於民國99年5月1
    3日上午10時40分許，駕175-YM號營業小客車，僅以長尾夾
    夾住車頂燈，未以螺絲固定車頂燈，而未依規定裝置車頂燈
    ，經警舉發，嗣原處分機關依道路交通管理處罰條例第53條
    第1項規定裁處罰鍰新臺幣9百元等語。
二、異議意旨略以：員警攔下時將伊燈具分解再照相，故燈具上
    螺絲可能因警員拆解而掉落，伊無違規云云。
三、按計程車，未依規定裝置車頂燈者，處汽車所有人新臺幣9
    百元以上1千8百元以下罰鍰，並應責令改正，道路交通管理
    處罰條例第16條第1項第4款、第2項前段分有明文。次按營
    業小客車車頂燈安裝位置應以螺絲（不限鑽洞式）、金屬拉
    帶或車頂燈駕固定於車頂前半部適當位置，不得以磁鐵吸住
    方式安裝，道路交通安全規則第39條第7款所定附件七「汽
    車及拖車之燈光與標誌檢驗規定第10條」，亦有明定。
(一)交通警員製單舉發違反道路交通管理處罰條例所列之違規事實
  ，本質為行政處分，係公務員基於職務上權力，依法就特定具
  體事件所為公法效果之單方行政行為，基於公務員為公法行為
  具有公信力之原則，該行政處分當可被推定為有效，其據以依
  法處分之事實亦應認定為正確無誤，本此公信原則，乃立法者
  賦予行政機關制定違反道路交通事件統一裁罰基準及處理細則
  ，使執勤警員得立即處分以維交通秩序、安全之行政目的，反
  之，若謂公務員一切行政行為均需預留證據以證其實，則國家
  行政勢必窒礙難行，據此，刑事訴訟法就犯罪證據有關規定中
  ，與屬行政秩序罰之交通違規裁罰本旨不合部分，自不在準用
  之列（臺灣高等法院87年度交抗字第157號裁定意旨參照）。
  另依道路交通管理處罰條例裁處行政罰事件，依公法爭議之舉
  證責任分配法則，固應先由行政機關就履踐相關正當法定程序
  及人民應受處罰之客觀違反法令行為，負證明之責，惟倘受處
  分人就行政機關已為相當證明之事項欲為抗辯，亦須就其所辯
  提出反證，然行政機關就上揭應為舉證事項，非不得以執行查
  察取締勤務人員，依調查人證程序，就親歷事實提供不可替代
  之證明方法，先予敘明。
(二)異議人確有上揭違規事實，業經舉發警員即證人乙○○到庭證
  述：異議人車頂燈是用長尾夾夾住，沒有鎖螺絲，因為規定就
  是要用螺絲鎖緊，當時伊將燈拆下來是為了照下可以徒手把車
  頂燈拆下來的違規情形，當時看到時，異議人的確沒有鎖螺絲
  等語（本院卷第19頁背面-20頁背面），衡證人乙○○係依法
  執行公務警員，與受處分人毫不相識，亦無怨隙，實無捏造事
  實違法取締或故設虛詞構陷異議人致己亦受偽證罪嫌追訴處罰
  之理，且其證詞，核與卷附舉發照片所示異議人車頂燈係用長
  尾夾夾住，並無以螺絲拴鎖固定一情相符（本院卷第21頁），
  是其證詞，應屬信實，而為可採，故異議人有違規事實，至堪
  認定，異議人上揭所辯，無非卸責之詞，亦乏實據，難以憑採
  。
四、綜前所述，原處分機關前揭裁罰核屬適法，異議人異議為無
    理由，應予駁回。
據上論斷，應依道路交通管理處罰條例第87條第2項，道路交通
案件處理辦法第19條，裁定如主文。
中    華    民    國    99    年    7     月    30    日
                      臺灣臺北地方法院交通法庭
                              法  官  陳琪媛
以上正本證明與原本無異。
如不服本裁定，應於裁定送達後5日內向本院提出抗告狀。
                              書記官  陳豪達
中    華    民    國    99    年    7     月    30    日

司法院資訊處製作；財團法人民間司法改革基金會備份。
